臺灣板橋地方法院刑事判決　　　　　　　　93年度自字第53號
自　訴　人　壬○○
自訴代理人　謝志嘉律師
　　　　　　謝維仁律師
　　　　　　葉忠雄律師
被　　　告　甲○○
　　　　　　丑○○
上二人共同
選任辯護人　黃虹霞律師
被　　　告　寅○○
　　　　　　　　　　樓
　　　　　　辛○○
上列被告因偽造文書等案件，經自訴人提起自訴，本院判決如后
：
    主  文
甲○○被訴詐欺取財、背信、行使偽造私文書、使公務員登載不
實、毀壞他人建築物部分無罪。其餘被訴違反商業會計法、稅捐
稽徵法部分不受理。
丑○○無罪。
寅○○、辛○○均自訴不受理。
    理  由
甲、本件自訴人於93年6月4日向本院所提刑事自訴狀內容繁冗，
    經本院於準備程序時命自訴代理人補正被告所涉各罪構成要
    件犯罪事實之時間、地點及具體行為（見本院卷二第98頁）
    ，自訴代理人復於93年11月9 日向本院提起刑事犯罪解構狀
    （見本院卷二第126頁至第148頁），而本院歷次審判時命自
    訴代理人陳述自訴要旨之犯罪事實，自訴代理人亦均陳明本
    案之犯罪事實如前揭刑事犯罪解構狀所載（見本院卷四第57
    頁、第144 頁），是以本案自訴意旨即為前揭刑事犯罪解構
    狀所載之內容，合先陳明。
乙、被告甲○○、丑○○無罪部分：
  一、本件自訴意旨略以︰被告甲○○為將捷股份有限公司（下
      稱將捷公司）負責人，並開設主持甲○○建築師事務所及
      和群設計管理顧問股份有限公司；被告丑○○係擔任將捷
      公司開發部職員，其等二人共同及分別為以下之犯行：
    （一）被告甲○○、丑○○二人，得知自訴人壬○○與訴外
          人子○○共同所有，座落於臺北市○○區○○段三小
          段815 號土地（面積六七六平方公尺，約合二０四坪
          ，自訴人持分所有權四分之三，訴外人子○○持分所
          有權四分之一，下稱815 號土地）係位於臺北市精華
          商圈，若能取得該土地並於其上建屋出售，必可獲得
          鉅利，竟共同基於意圖為將捷公司不法之所有，於民
          國89年4 月中旬某日，由被告丑○○持將捷公司開發
          部名片，至自訴人位於臺北市○○路○段85巷18號3樓
          住處，先向自訴人稱將捷公司願以每坪新臺幣（下同
          ）八十八萬元價格購買上揭815 號土地未果，改以公
          司購買該一半土地，另一半則以合建方式，並謂其與
          臺北市○○區○○段三小段814號土地（下稱814號土
          地）之地主關係良好，其公司所提條件，較自訴人先
          前與嘉新水泥建設股份有限公司所談的條件為佳云云
          ；嗣被告丑○○於89年5 月11日，持被告甲○○設計
          之「臺北市○○○○段814、815地號」圖說至自訴人
          上揭住處，向自訴人佯稱比出賣815 號土地一半，更
          可多得四千三百七十萬云云；被告丑○○再於89年8
          月1日，至臺北市○○路20號10樓頂，以被告甲○○
          所設計案，要求自訴人與星喬建設股份有限公司（與
          將捷公司設於同址，下稱星喬公司）簽訂房地產買賣
          契約書，並交付二百萬元支票一紙予自訴人，嗣卻假
          藉洽買814 號土地延宕，要求自訴人勿將支票提示兌
          現，並改由將捷公司為建方，由被告甲○○出面簽約
          。嗣被告丑○○於89年11月15日代表星喬公司要求自
          訴人退還定金二百萬元解約，稱依照被告甲○○之設
          計，可就815號土地保留與814號相對部分土地，以面
          臨臺北市○○街為建築，自訴人可不出售815 號土地
          一半，亦不負擔814 號地之價款，即可分得一億五千
          零二十六萬元云云，使自訴人陷於錯誤，於89年12月
          8日於臺北縣永和市○○路345號18樓將捷公司內，與
          代表將捷公司之甲○○簽訂合建契約書，並由自訴人
          交付土地、建物所有權狀正本四張、印鑑證明一份及
          已簽名蓋章，惟內容及日期空白之房屋拆除同意書與
          空白拆除執照申請書各一份予被告甲○○，使其等得
          據以行使權利，因認被告甲○○、丑○○共同涉犯刑
          法第339 條第1 項之詐欺取財罪嫌云云。
    （二）自訴人所有上揭815 號土地與訴外人丙○○等人共有
          之814 號土地（畸零地）相毗連，基於被告甲○○設
          計併入合建基地之需要，被告丑○○要求自訴人以鄰
          地地主身分購買814 號土地，並授權被告二人以將捷
          公司名義出面洽購，被告甲○○、丑○○二人既為自
          訴人處理事務之人，竟共同意圖為將捷公司不法之利
          益，將實際登記購買總價一千七百四十二萬四千元，
          浮報為四千九百十五萬餘元，並要求自訴人全數負擔
          ，且購得之814 號土地本應歸自訴人所有，惟被告二
          人卻將該筆土地登記於將捷公司名下，致生損害於自
          訴人之財產及利益，因認被告甲○○、丑○○共同涉
          犯刑法第342條第1項之背信罪嫌云云。
    （三）被告甲○○明知自訴人前以815 號土地及其上三棟房
          屋，向世華聯合商業銀行臺北分行（下稱世華銀行臺
          北分行）設定最高限額抵押權七千二百萬元（實際借
          貸金額為五千萬元），竟未經自訴人及抵押權人世華
          銀行臺北分行同意、授權，以前揭取得之自訴人已簽
          名蓋章之空白房屋拆除同意書及空白拆除執照申請書
          ，偽造自訴人名義出具已抵押地上三棟房屋之拆除同
          意書、拆除執照申請書，持向臺北市政府工務局建築
          管理處申請發給拆除執照，並以此明知為不實之事項
          ，使該管公務員登載於職務上所掌之公文書，足生損
          害於自訴人、抵押權人世華銀行臺北分行，及建築管
          理機關對於建築管理之正確性，因認被告甲○○涉犯
          刑法第216條、第210條之行使偽造私文書罪嫌及同法
          第214條之使公務員登載不實罪嫌云云。
    （四）被告甲○○於提出申請拆除執照以前，竟基於毀壞他
          人建築物之犯意，將位於上揭815 號土地上之三棟建
          築物（建號1840、1841號房屋二棟，皆係二層樓房，
          另建號1842號房屋一棟，係一層平房）先行拆除，因
          認被告甲○○涉犯刑法第353條第1項之毀壞建築物罪
          嫌云云。
  二、自訴人認被告甲○○、丑○○涉犯前揭罪嫌，無非以土地
      登記謄本、建物登記謄本、土地暨建物所有權狀影本、名
      片、協調會紀錄、計劃案資料、圖表、買賣契約書、支票
      、合建契約書、簽收條、設計平面圖暨銷售面積計算表、
      簽收單、空白房屋拆除同意書影本、空白拆除執照申請書
      影本、增值稅證明書、繳款書、建造執照、分配表、代理
      銷售業務及廣告製作合約書、底價表、使用執照、彩色廣
      告、存證信函、相片、存摺影本、拆除執照（即自證1 號
      至自證49號），為其論據；訊據被告甲○○固不諱其係將
      捷公司之負責人，將捷公司因前揭815 號土地之合建案而
      與自訴人簽訂合建契約，自訴人於簽約後確有交付土地及
      建物所有權狀、印鑑證明、空白房屋拆除同意書、空白拆
      除執照申請書，將捷公司即持房屋拆除同意書、拆除執照
      申請書向臺北市政府工務局申請拆除執照，自訴人並授權
      其與丑○○二人以將捷公司名義向814 號土地地主購買土
      地等情；被告丑○○亦不諱自訴人有與星喬公司簽訂房地
      產契約書，星喬公司並且交付訂金二百萬元支票，嗣因洽
      買814 號土地延宕，星喬公司要求退還訂金二百萬元及解
      約，另由將捷公司出面簽約，該等過程由其出面參與，自
      訴人並授權其與甲○○二人以將捷公司名義向814 號土地
      地主購買土地等情；惟被告甲○○、丑○○均堅決否認有
      前揭犯行，被告甲○○辯稱︰關於丑○○之前代表星喬公
      司與自訴人洽談合建契約及解約之事，與將捷公司無關，
      且將捷公司與星喬公司並無任何關係，伊沒有授權丑○○
      向自訴人說不用賣815 號土地，也不須負擔買814 號土地
      之費用，即可獲得一億五千零二十六萬元之利益，依照將
      捷公司與自訴人所簽訂之合建契約書內容，自訴人須提供
      土地及建物所有權狀、印鑑證明、空白房屋拆除同意書、
      空白拆除執照申請書，伊等完全依照契約之內容履行。關
      於814 號畸零地，因為自訴人與814 號地主鬧得不愉快，
      所以自訴人透過將捷公司與814 號土地的地主接洽，實際
      的買賣價格是四千九百一十五萬一千四百八十六元，該價
      格亦經自訴人同意，並非一千七百四十二萬餘元，至於81
      4 號土地未過戶予自訴人，係因購買814 號土地之價款由
      將捷公司代墊，依照事前之協議書內容，該土地須登記於
      將捷公司名下，以保障將捷公司權益。至於向臺北市政府
      工務局申請拆除執照，完全依照合建契約之內容履行，而
      且拆除執照申請書上之印章係自訴人所蓋，並無偽造之問
      題，房子拆除的時候，自訴人也有到現場，當場也沒有意
      見等語；被告丑○○則辯稱：伊之前代表星喬公司與自訴
      人接洽，將捷公司與星喬公司係完全不同之公司，因星喬
      公司停業之後，伊再將本件系爭土地買賣介紹給將捷公司
      ，伊並未跟自訴人提到自訴人不用出錢，也不用買土地，
      即可獲利一億五千零二十六萬元之事，伊係跟自訴人說
      815 號土地保留一部份，以便將來跟814 號土地合併興建
      ，先就八一五號土地的其餘部分興建房屋，自訴人也同意
      ，自訴人跟其餘二位地主喬林芳美、子○○與將捷公司簽
      立合建契約，至於土地及建物所有權狀、印鑑證明、空白
      的拆除同意書、空白的拆除執照申請書是一起交給公司，
      因為地主不太會寫拆除同意書，所以就交給將捷公司來辦
      理，自訴人及其餘地主都同意由將捷公司辦理拆除執照。
      至於814 號土地是伊幫自訴人接洽的，伊有幫自訴人去和
      814 號土地地主談，後來有買到814 號土地，是將捷公司
      幫自訴人出錢，因為自訴人沒有錢。當時有約定814 號土
      地登記在將捷公司名下，保障將捷公司之權益等語。
  三、按犯罪事實應依證據認定之，無證據不得認定其犯罪事實
      ，又不能證明被告犯罪者，應諭知無罪之判決，刑事訴訟
      法第一百五十四條第二項、第三百零一條第一項定有明文
      。又當事人得聲請法院調查證據，而法院為發見真實，亦
      得依職權調查證據，但限於維護公平正義或對被告之利益
      有重大關係之事項為限，修正刑事訴訟法第163條第1、2
      項定有明文。故法院固得依職權調查證據，但並無蒐集證
      據之義務。蒐集證據乃檢察官或自訴人之職責，事實審法
      院應以調查證據為其主要職責，其調查之範圍，亦以審判
      中所存在之一切證據為限，案內不存在之證據，即不得責
      令法院為發現真實，應依職權從各方面蒐集證據（最高法
      院91年度臺上字第5846號判決可資參照）。
  四、經查：
    （一）就被告甲○○、丑○○所涉詐欺取財罪嫌部分：
        (1)證人即曾任星喬公司總經理之癸○○到庭證稱：星喬
          公司與將捷公司沒有關係，各自獨立，只是在同一棟
          大樓辦公，星喬公司在14樓，將捷公司在18樓，林長
          勳不是星喬公司股東，星喬公司與甲○○有業務往來
          ，即星喬公司均會請甲○○設計建築案件，而星喬公
          司是經過丑○○之介紹與壬○○、子○○等人簽立合
          建契約，丑○○仲介本件土地時係以個人名義仲介，
          不是以將捷公司名義仲介，後來本件合建案沒有做下
          去，因為羅斯福路有畸零地，無法談成，所以後來解
          約，自證七號的文件是伊等交付的，但是裡面下方手
          寫的文字不是伊等所記載的，交付當時還沒有這些文
          字。自證八號是伊等交給自訴人的文件，那是委託林
          長勳設計的圖面，伊等公司的案子都是委託給甲○○
          設計的，自證十五號不是伊的筆跡，已經經過很多年
          ，無法確認是否是伊等公司提供的，不過合建分配比
          例是四比六沒有錯，由公司取得百分之四十，地主取
          得百分之六十等語（見本院卷三第121頁至第123頁及
          第126頁 ），而證人即甲○○建築師事務所職員陳曉
          健亦到庭證稱：自證八號之設計案，是甲○○建築師
          事務所負責規劃設計面積，伊是本案承辦人員。單價
          是星喬公司提供的，星喬公司是按照市場訪價調查的
          結果，伊等再按照面積及單價算出總價等語（見本院
          卷三第148 頁），核與被告甲○○、丑○○所辯稱星
          喬公司與將捷公司並無關係，且被告丑○○之前代表
          星喬公司與自訴人洽談合建契約及解約之事，與將捷
          公司無關乙節，尚屬相符，自訴人雖提出計劃案、星
          喬建設前揭814及815號土地第一次修正案、星喬公司
          與自訴人簽立之房地產契約書、支票、合建契約書、
          簽收條（即自證七至自證十二，見本院卷一第56頁至
          第78頁），充其量僅能證明自訴人曾與星喬公司簽立
          合建契約及解約，暨星喬公司曾委請被告甲○○所開
          設之建築師事務所規劃設計面積，惟究不能證明星喬
          公司與自訴人簽約及解約事宜，係出於將捷公司或被
          告甲○○之授意，自訴意旨指稱被告甲○○、丑○○
          先設計買主為星喬公司，於簽立合建契約後再假藉洽
          買814 號土地延宕以解約，改由將捷公司接辦為買主
          之情，顯屬無據，自訴人嗣於本院審理時再聲請傳喚
          證人癸○○，以證明自訴人係原封不動退還星喬公司
          之前所交付之定金面額二百萬元之支票，證人癸○○
          所證有偽乙節（見本院卷四第117 頁），惟證人曾竣
          束既經自訴代理人於本院審理行交互詰問程序詰問完
          畢，且自訴人所退還星喬公司之定金支票是否為之前
          星喬公司所交付之支票等細節，並不影響證人癸○○
          前揭證詞之真實性，已無再予傳喚證人癸○○之必要
          ，併此敘明。
        (2)再查，被告甲○○、丑○○均否認曾向自訴人提及不
          用賣815號土地，也不須負擔買814號土地之費用，即
          可獲得一億五千零二十六萬元之利益乙事，自訴人所
          提建築總坪數銷售面積計算表（即自證十五，見本院
          卷一第101頁）「地主總計分得價款」欄雖有「13946
          .16 ＋1080＝15026.16」之記載，然被告甲○○、劉
          珠均否認該計算表為渠等二人或將捷公司所製作，
          而觀諸自訴人所提將捷公司與自訴人於89年12月8 日
          所簽之合建契約書（即自證十三，見本院卷一第79頁
          至第88頁），及雙方事後分別於90年4月4日、91年1
          月17日所簽立之協議書、合建分屋協議書（即被證四
          ，見本院卷二第39頁及第40頁；該二份協議書確係自
          訴人與將捷公司所簽訂，已為自訴人所不爭執，見本
          院卷二第200 頁），再衡諸自訴人係國立臺灣大學畢
          業，且曾任公司董事長之智識、經歷等情，此有國泰
          世華商業銀行中和分行94年5月26日（94）國世中和
          字第103 號函附自訴人個人資料表可憑（見本院卷三
          第38頁），則倘被告甲○○、丑○○確有對自訴人以
          獲利一億五千零二十六萬元為條件，誘使自訴人簽立
          合建契約後交付土地及建物所有權狀、印鑑證明、空
          白房屋拆除同意書、空白拆除執照申請書，以自訴人
          之智識、經歷，如此重要之條件，斷不可能未要求明
          文記載於該等合建契約、協議書、合建分屋協議書，
          惟前揭合建契約書第參條、協議書第五條及合建分屋
          協議書第三條均已明文詳細記載自訴人因本件合建案
          所分得房屋及車位等權利，卻未有支字片語提及自訴
          人可獲利一億五千零二十六萬元之利益乙事，即難遽
          認被告甲○○、丑○○確有對自訴人訛稱因本件合建
          案可獲利一億五千零二十六萬元云云，以此詐術騙取
          土地及建物所有權狀、印鑑證明、空白拆除同意書、
          空白拆除執照申請書等物。
        (3)復查，依自訴人與將捷公司最後於91年1月17日所簽
          立之合建分屋協議書第六條載明「壬○○、喬林芳美
          應償還之保證金、土地買賣價金及乙方（指將捷公司
          ）墊款為玖仟陸佰肆拾柒萬玖仟柒佰玖拾玖元整（如
          附件七）（須另加償還世華銀行中和分行貸款貳仟萬
          元整）」等語（見本院卷二第40頁背面），再觀諸該
          條文所指附件七自訴人應清償金額明細表載有合建保
          證金之退還、購買814 號土地買賣價金等項目（見本
          院卷二第43頁），足認將捷公司與自訴人簽立合建契
          約後，確有依約交付合建保證金及代墊購買814 號土
          地價款等款項即多達九千餘萬元，即難遽認被告林長
          勳、丑○○於簽訂合建契約之初有詐欺之不法所有意
          圖，雖將捷公司於本件合建案所興建之建築物完成後
          ，仍未就自訴人所應分得之房屋及停車位交予自訴人
          ，惟前揭合建分屋協議書第七條已明定：「甲方等完
          成清償對乙方之債務後，始得請求乙方交付其應分得
          之房屋」，又該協議書第五條第一款規定：「壬○○
          與喬林芳美願將依本協議三約定分得之房地及停車位
          ，一併全權無條件委託乙方銷售（銷售價依銷售時之
          市場價格而訂），銷售所得價金由乙方代收保存，於
          甲方等辦理交屋前計扣上述房地停車位應付之銷售、
          管理費用及稅捐，再依次抵還１、全部合建保證金２
          、乙方墊繳稅費及利息３、銀行貳仟萬元整貸款後，
          如有餘額，乙方應一次結清返還，如不足額時，喬漢
          章、喬林芳美應分得之房地停車位應於乙方辦理過戶
          同時，向銀行辦理貸款償還，或另籌現金償還，否則
          乙方得拒絕辦理過戶」等語，則自訴人得否依該合建
          分屋協議書第七條、第五條請求將捷公司交屋或交付
          代銷房屋之款項，已屬事後履行協議書內容之民事糾
          葛，自訴人自應循民事途徑解決，非本院所得審究，
          自訴人聲請傳喚證人劉梅君、鄭碧鳳、林志龍、吳明
          珠、顏明坤，以證明將捷公司代銷自訴人所應分得房
          屋之實際買際價格，本院認已無必要。從而，究不能
          以將捷公司未於事後交屋或交付代銷房屋之款項，即
          遽認被告甲○○、丑○○簽訂合建契約之初向自訴人
          施用詐術，騙取土地及建物所有權狀、印鑑證明、空
          白拆除同意書、空白拆除執照申請書等物。
        (4)綜上，自訴意旨所指稱被告甲○○、丑○○先設計買
          主為星喬公司，於簽立合建契約後再假藉洽買814 號
          土地延宕以解約，改由將捷公司接辦為買主之情，顯
          屬無據，亦難認被告甲○○、丑○○確有對自訴人訛
          稱因本件合建案可獲利一億五千零二十六萬元云云，
          以此詐術騙取土地及建物所有權狀、印鑑證明、空白
          拆除同意書、空白拆除執照申請書，尚難謂被告林長
          勳、丑○○於簽訂合建契約之初即有不法所有之意圖
          ，自不得因將捷公司事後未交屋予自訴人，即遽認被
          告甲○○、丑○○於簽訂合建契約之初有詐欺故意及
          不法意圖，此部分純屬民事糾葛，顯與詐欺罪構成要
          件未合。
    （二）就被告甲○○、丑○○所涉背信罪嫌部分：
        (1)自訴人與將捷公司於90年4月4日簽立協議書之情，已
          為自訴人所不爭執（見本院卷二第200 頁），觀諸該
          協議書所載：「一、甲方（指子○○、喬林芳美及自
          訴人）等授權乙方（指將捷公司）代為出面洽談座落
          於同地段814地號土地買賣及合約事宜．．．二、本
          土地買賣價金由乙方先行代墊支付，並以乙方為買受
          人．．三、為確保乙方代墊上列土地款之權益，甲方
          等同意逕814號土地、及前合建契約815地號土地所有
          權人中喬林芳美所持有二分之一土地過戶予乙方名下
          ，作為擔保」等語（見本院卷二第39頁），顯見自訴
          人與將捷公司雙方已約定，由將捷公司代為出面購買
          814 號土地並代墊土地買賣價金，且為確保將捷公司
          代墊該土地買賣款項，自訴人亦同意該814 號土地登
          記於將捷公司名下，被告甲○○所辯因購買814 號土
          地之價款由將捷公司代墊，依照事前之協議書內容，
          該土地須登記於將捷公司名下，以保障將捷公司權益
          乙節，尚堪採信。
        (2)再查，依自訴人與將捷公司於90年4月4日所簽立之協
          議書記載：「一、甲方（指子○○、喬林芳美及自訴
          人）等授權乙方（指將捷公司）代為出面洽談座落於
          同地段814地號土地買賣及合約事宜，並依乙方名義
          與814地號地主簽約，面積共計88平方公尺（約26.62
          坪），買賣總價以新臺幣肆仟玖佰伍拾萬元整為限（
          內含預估之增值稅，以實際繳付金額計算），付款條
          件授權乙方與出賣人洽定」等語，而將捷公司分別以
          一千六百五十萬元、一千二百萬元及一千四百萬元（
          合計四千二百五十萬）之價格向814號土地所有權人
          丙○○、乙○○、丁○○、庚○○、己○○、許陳貴
          米購買814 號土地乙節，分經證人丙○○、乙○○、
          丁○○到庭證述屬實（見本院卷四第56頁至69頁，及
          第145頁至第154頁），復有支票影本暨收據，及土地
          買賣契約書、承諾書在卷可憑（見本院卷二第50頁至
          第74頁，及本院卷四第84頁至第87頁、第178 頁至第
          190 頁），而將捷公司因購買814 號土地繳交二筆各
          為三百二十七萬一千七百三十二元之土地增值稅，及
          二筆各為三萬三千五百三十一元之工程受益費，此有
          土地增值稅繳款書、工程受益費繳款書附卷可稽（見
          本院卷二第53頁及第58頁），經本院勾稽核算買賣契
          約書、承諾書、土地增值稅繳款書、工程受益費繳款
          書之金額共計四千九百一十一萬零五百二十六元，雖
          與合建分屋協議書附件七所載購買814 號土地買賣價
          金四千九百一十五萬一千四百八十六元，有四萬餘元
          之差額，然被告辯護人已陳明該等差額係屬814 號土
          地過戶之代書費及規費等語（見本院卷四第157 頁）
          ，核與將捷公司與上開814號土地所有權人所簽訂之
          土地買賣契約書第五條第三款所規定：「產權移轉登
          記之規費、代書費、登記公契之印花稅，仍歸甲方（
          指將捷公司）負擔」，尚屬相符，從而，將捷公司確
          係以買賣總價四千九百一十五萬一千四百八十六元購
          買814 號土地，被告甲○○所辯稱自訴人透過將捷公
          司與814 號土地之地主接洽，實際買賣價格是四千九
          百一十五萬一千四百八十六元乙節，亦堪採信，至自
          訴代理人聲請傳喚證人戊○○○、庚○○、己○○，
          以證明將捷公司購買814 號土地之實際價格，惟證人
          丁○○已到庭證述：當時是伊代表許家其他三人（指
          戊○○○、庚○○、己○○）去談買賣土地，他們三
          人對此買賣不清楚，土地買賣契約上的簽名是伊等許
          家四個人親自所為等語明確（見本院卷四第152 頁）
          ，本院認無再予傳喚證人戊○○○、庚○○、己○○
          之必要，併此敘明。
        (3)綜上，因購買814號土地之價款由將捷公司代墊，依
          自訴人與將捷公司所簽訂之協議書，該土地須登記於
          將捷公司名下，以保障將捷公司權益，且將捷公司購
          買814 號土地之實際買賣總價為四千九百一十五萬一
          千四百八十六元，亦合於前開協議書之約定，被告林
          長勳、丑○○既未違悖將捷公司與自訴人所訂協議書
          之內容，即無違背任務之行為可言，尚難以背信罪相
          繩。
    （三）就被告甲○○所涉行使偽造私文書罪嫌及使公務員登
          載不實罪嫌部分：
          查，依自訴人所提其與將捷公司所簽立之合建契約書
          第拾伍條所載：「甲方等（指子○○、喬林芳及自訴
          人）於簽約同時應另簽訂代刻印章授權書，詳如附件
          三（代刻印章授權書），委託乙方代刻印章統一置於
          乙方（指將捷公司）處，專供乙方辦理申請建築執照
          、使用執照、水電、瓦斯、及有關本土地土地合併各
          項文件之申請領用及其他必要變更事項，乙方保證該
          印章不得做為其他用途，否則如有損及甲方等權益，
          乙方應負一切責任」等語（見本院卷一第85頁至第86
          頁），又依該合建契約書附件三之代刻印章授權書亦
          載明：「二、本印章之使用範圍：台北市○○段三小
          段815地號等壹筆土地使用之建造執照書類、使用執
          照書類、鑑界申請、土地合併、委託書、第一次產權
          總登記書類、土地使用權同意書及舊屋拆除書類、房
          屋滅失、稅籍申報等。三、非經乙方同意甲方等不得
          片面撤回本授權，縱有糾紛，雙方同意不得影響前項
          用途之印章使用，但乙方不得將印章使用於前條規定
          範圍之外，否則應負法律責任」等語（見本院卷二第
          46頁），顯見將捷公司與自訴人簽訂合建契約後，即
          已取得自訴人授權代刻印章供舊屋拆除書類使用，則
          被告甲○○所開設之將捷公司持自訴人名義出具之房
          屋拆除同意書、拆除執照申請書，向臺北市政府工務
          局申請拆除執照，難謂非出於自訴人之授權及同意，
          即無被告甲○○偽造房屋拆除同意書、拆除執照申請
          書之可言，亦難認被告甲○○有使臺北市政府工務局
          公務員登載不實而發給拆除執照，是以被告甲○○之
          行為，核與行使偽造私文書罪、使公務員登載不實文
          書罪之構成要件迴不相侔，自不得論以被告甲○○該
          等罪名。
    （四）就被告甲○○所涉毀壞他人建築物罪嫌部分：
          查，自訴人指訴被告甲○○自90年1月15日起僱工拆
          除814號土地上之三棟樓房等情，固有自訴人所提之
          六張照片足稽（見本院卷四第135頁至第136頁），惟
          依自訴人所提其與將捷公司所簽立之合建契約書第陸
          條規定：「甲方（指子○○、喬林芳及自訴人）應於
          本約簽訂後七日內，將本土地上全部房屋及其他地上
          物騰空交付予乙方，由乙方拆除並辦理保留地分割」
          等語（見本院卷一第83頁），則依該條之規定，自訴
          人於簽約後七日內即有義務將815 號土地上之房屋及
          其他地上物交予將捷公司拆除，揭櫫該合建契約書之
          簽立日期載為89年12月8日，而自訴人指訴被告林長
          勳拆除該土地上之日期顯已逾簽約後七日，被告林長
          勳即係在自訴人依約履行交付815 號土地上房屋後方
          拆除，被告甲○○僱工拆屋之行為，自合乎上開契約
          書之約定，況將捷公司於815 號土地舉行開工儀式當
          日，自訴人亦有參加，當時氣氛融洽，未見自訴人抗
          議房屋遭拆除等情，亦據證人即將捷公司總經理林景
          祺到庭證述屬實（見本院卷四第71頁至第72頁），並
          有拍攝日期載為西元2002年2 月19日之開工儀式照片
          四張在卷可憑（見本院卷三第24頁），則倘自訴人未
          依合建契約之約定交付815 號土地上房屋供將捷公司
          拆除，其又何須於事後參加將捷公司所舉行之上開土
          地開工儀式，且未對房屋遭拆除乙事異議？尤證被告
          甲○○僱工拆除815 號土地上房屋之行為，合於自訴
          人與將捷公司所簽合建契約之約定，即係經自訴人同
          意，難認被告甲○○有毀壞他人建築物之故意，核與
          刑法第353條之毀壞他人建築物罪之構成要件不符，
          亦難以該罪相繩。
  五、綜上所述，自訴人對於本件所起訴被告甲○○、丑○○共
      同詐欺取財、背信暨被告甲○○行使偽造私文書、使公務
      員登載不實、毀壞他人建築物之犯罪事實，依其所提土地
      登記謄本、建物登記謄本、土地暨建物所有權狀影本、名
      片、協調會紀錄、計劃案資料、圖表、買賣契約書、支票
      、合建契約書、簽收條、設計平面圖暨銷售面積計算表、
      簽收單、空白房屋拆除同意書影本、空白拆除執照申請書
      影本、增值稅證明書、繳款書、建造執照、分配表、代理
      銷售業務及廣告製作合約書、底價表、使用執照、彩色廣
      告、存證信函、相片、存摺影本、拆除執照，及證人丙○○、乙○○、丁○○之證詞，均不足為被告甲○○、丑○○有罪之積極證明，且無從說服本院以形成被告甲○○、
      丑○○有罪之心證，揆諸前揭說明，基於無罪推定之原則
      ，就此部分，自應為被告甲○○、丑○○無罪判決之諭知
      。
丙、不受理部分：
  一、自訴意旨又以：
    （一）被告甲○○係擔任將捷公司董事長，為商業會計法第
          4條及公司法第8條規定之商業負責人，其明知所謂向
          自訴人買受815 號土地，將捷公司實際並未支付分文
          ，及代自訴人向訴外人丙○○等人買受814號土地，
          其登記買賣總價為一千七百四十二萬四千元，竟虛列
          為四千九百十五萬元，而填製不實會計憑證，記入帳
          冊、報表等虛增營業成本，向主管稅捐之臺北縣稅捐
          稽徵處申報，使生不實之結果，而以詐術或其他不正
          當方法逃漏稅捐及幫助賣地地主逃漏土地交易所得稅
          捐，因認被告甲○○涉犯商業會計法第71條之填製不
          實會計憑證罪、稅捐稽徵法第41條、第50條之逃漏稅
          捐罪及稅捐稽徵法第43條第1項之幫助逃漏稅捐罪嫌
          云云。
    （二）被告寅○○原係世華銀行中和分行經理；被告辛○○
          原係世華銀行臺北分行經理，其二人皆屬為世華銀行
          處理事務之人，對於世華銀行之抵押債務人之抵押物
          變動或債務之清償，於其權限範圍內之業務上可出具
          同意書或清償證明，但應以其所轄分行（中和分行）
          所設定之抵押權為限，不得僭越其他分行（臺北分行
          ）所轄權限而出具權責不符之不實文書，且被告劉明
          月、辛○○均明知上揭系爭抵押權係由自訴人以上揭
          815 號土地及其上房屋三棟向世華銀行臺北分行貸款
          擔保所為抵押之設定，此與被告寅○○所任職之世華
          銀行中和分行無涉，詎其二人竟共同基於背信之犯意
          聯絡，意圖損害世華銀行之利益，由被告寅○○僭越
          職權，製作並出具不實之同意拆除抵押建物同意書，
          並由被告辛○○核准上開未經自訴人同意，而原係向
          世華銀行臺北分行設定抵押之貸款事件移轉至世華銀
          行中和分行辦理，致被告甲○○得以持該偽造之抵押
          權人同意書向臺北市政府工務局申請拆除執照，將自
          訴人所有之815號土地上的三棟房屋予以拆除毀壞，
          致生損害於世華銀行之抵押權，因認被告寅○○涉犯
          刑法第215條之業務上登載不實罪嫌及同法第342條第
          1 項之背信罪嫌，被告寅○○所犯上開二罪嫌，有方
          法結果之牽連關係，應從一重處斷；被告辛○○則涉
          犯刑法第342條第1項之背信罪嫌云云。
  二、按犯罪事實之一部提起自訴者，他部雖不得自訴，亦以得
      提起自訴論，但不得提起自訴部分係較重之罪，或其第一
      審屬於高等法院管轄，或第321 條之情形者，不在此限，
      刑事訴訟法第319 條第3 項定有明文；又按犯罪之被害人
      得提起自訴，刑事訴訟法第319條第1項亦定有明文。按稅
      捐稽徵法第41條之逃漏稅捐罪及同法第43條之幫助逃漏稅
      捐罪，商業會計法第71條第1 款之填製不實會計憑證帳冊
      罪，所侵害者為國家法益，個人並非直接被害人，自不得
      提起自訴（最高法院86年度台上字第4611號判決、同院79
      年度台上字第4969號判決可資參照）；復次，自訴意旨所
      指被告寅○○、辛○○所涉背信罪嫌部分，被告寅○○、
      辛○○所違背之任務係指違背渠等二人對所任職銀行所負
      之任務，此經自訴代理人於本院準備程序時陳明在卷（見
      本院卷一第213 頁），且依自訴人所提刑事犯罪解構狀所
      載，被告寅○○、辛○○係意圖損害世華銀行之利益，則
      該背信罪直接被害人係世華銀行，自訴人並非背信罪之直
      接被害人，依法即不得提起自訴，再觀諸自訴狀所載之事
      實，被告寅○○所涉背信罪及業務上登載不實文書罪，係
      裁判上一罪之牽連犯關係（見本院卷一第30頁），而背信
      罪之法定刑亦較業務上登載不實文書罪為重，是本件不得
      提起之部分（即被告寅○○所涉背信部分）係較重之罪，
      則他部（即被告寅○○所涉業務上登載不實文書部分）亦
      不得提起，揆諸前揭說明，自應就被告甲○○所涉商業會
      計法第71條之填製不實會計憑證罪、稅捐稽徵法第41條、
      第50條之逃漏稅捐罪及稅捐稽徵法第43條第1 項之幫助逃
      漏稅捐罪嫌部分，暨被告寅○○、辛○○部分，爰不經言
      詞辯論，逕均為諭知不受理之判決。
據上論斷，應依刑事訴訟法第334條、第343條、第301條第1項、
第307條，判決如主文。
中　　華　　民　　國　　94　　年　　10　　月　　31　　日
                  刑事第十五庭  審判長法　官  林 海 祥
                                      法  官  朱 敏 賢
                                      法  官  汪 怡 君
以上正本證明與原本無異
如不服本判決應於送達後10日內向本院提出上訴狀
                                      書記官　陳 映 孜
中　　華　　民　　國　　94　　年　　10　　月　　31　　日
